【裁判字號】    99,交聲,806
【裁判日期】    990730
【裁判案由】    違反道路交通管理處罰條例聲明異議
【裁判全文】
臺灣桃園地方法院交通事件裁定         99年度交聲字第806號
原處分機關  交通部公路總局新竹區監理所
異  議  人
即受處分人  甲○○
上列異議人因違反道路交通管理處罰條例案件，不服交通部公路
總局新竹區監理所中華民國99年5月31日壢監裁字第裁53-DB0000
000 號違反道路交通管理事件裁決書所為之處分，聲明異議，本
院裁定如下：
    主  文
異議駁回。
    理  由
一、原處分意旨略以：異議人即受處分人甲○○於民國99年4月5
    日晚間10時55分許，騎乘車號QU3-285 號輕型機車，行經桃
    園縣中壢市○○○路與新中北路口，有「未兩段式左轉」、
    「攔檢未停」（嗣在環中東路882 號前攔停）之違規情事，
    為桃園縣政府警察局中壢分局普仁派出所警員乙○○當場舉
    發，並填製桃園縣政府警察局桃警局交字第DB0000000 號（
    違反兩段式左轉部分未據不服）、第DB0000000 號舉發違反
    道路交通管理事件通知單，限於同年月21日前向原處分機關
    交通部公路總局新竹區監理所屬中壢監理站到案陳述，嗣異
    議人於同年月19日就舉發攔檢未停部分提出陳述，但核無不
    合，爰經原處分機關於同年5月31日以壢監裁字第裁53-DB00
    00000 號裁決書，認異議人違反道路交通管理處罰條例第60
    條第1項之規定，處異議人罰鍰新臺幣（下同）3,000元，並
    依同條例第63條第1項第1款規定記違規點數1點等語。
二、聲明異議意旨略以：異議人雖有於上述時地未依兩段式左轉
    之違規事實，然於經過前開路口時僅隨車陣左轉，未見有警
    員在場攔檢，嗣行經桃園縣中壢市○○○路88號時，始見 2
    輛警用機車未開大燈，亦未示意、鳴笛跟隨在後，而隨即停
    在路邊，倘異議人有逃逸之情，早就鑽進環中東路小巷或中
    原夜市內，豈會不知情留在環中東路，為此，爰依法聲明異
    議。
三、按汽車駕駛人轉彎時，有不依標誌、標線、號誌指示情形者
    ，處600元以上1,800元以下罰鍰；汽車駕駛人，駕駛汽車有
    違反本條例之行為，經交通勤務警察或依法令執行交通稽查
    任務人員制止時，不聽制止或拒絕停車接受稽查而逃逸者，
    除按各該條規定處罰外，處3,000元以上6,000元以下罰鍰；
    汽車駕駛人有第60條第1 項情形者，除依原條款處罰鍰外，
    並予記違規點數1點，道路交通管理處罰條例第48條第1項第
    2款、第60條第1項、第63條第1項第1款分別定有明文。
四、經查：異議人於上述時間經過前開路口時，騎乘前開輕型機
    車，自桃園縣中壢市○○○路未兩段式左轉環中東路之違規
    乙節，為異議人所不爭執，並據證人即桃園縣政府警察局中
    壢分局普仁派出所警員乙○○於本院訊問時證述明確，堪以
    認定。又者，異議人於上述時地因違規兩段式左轉，經證人
    乙○○攔檢制止，拒絕停車接受稽查而逃逸等情，亦據證人
    乙○○結證綦詳，且觀證人乙○○陳稱：該時伊有以指揮棒
    指示異議人停車，但異議人隨即自指揮棒前方左閃駛離，渠
    等隨騎乘警車在後，雖未鳴笛但有開啟大燈及警示燈，因異
    議人乃迎面而來，故可知警員有攔停動作，至有無其他車輛
    違規並無印象等語；互核證人乙○○舉發當時所錄之譯文內
    容，證人乙○○於攔停之初即告知原因為違規兩段式左轉、
    攔檢未停，復向同行警員詢問攔檢未停之舉發條號為何，異
    議人隨即反問該罰單所處罰鍰金額為何等情，此亦有該錄音
    光碟暨譯文附卷可參，綜合以觀，證人乙○○確因異議人違
    規兩段式左轉而上前攔停，俟異議人經攔停後亦詢問所處攔
    檢未停之罰鍰多寡，應足認異議人確有拒絕停車接受稽查而
    逃逸之情，要屬實在。況且，不服稽查而逃逸，其所需之舉
    證狀態稍縱即逝，除設有感應照相之路口外，事後無法還原
    現場狀態，自有賴執行交通勤務之警員以為察實，準此，證
    人乙○○既職司該項職務，為其業務範圍內之事項，其觀察
    程度自應較一般人更為專注，復參酌員警執行公務時，本身
    即受有行政懲處責任之監督，其到庭具結作證，更係以刑事
    責任擔保其證言之真實性，且證人乙○○與異議人素不相識
    ，彼此間亦無任何嫌隙，當不至祇以舉發之行政績效為由，
    甘冒涉犯偽證罪之險，蓄意構陷異議人，亦查無證人乙○○
    所為證詞有顯著瑕疵或與事實不符之處，而該路口未設置有
    監視設備可供查證，亟難謂證人乙○○所述有何不可信之處
    ，是異議人所辯各節，委屬無據，不足以取。基上，異議人
    確有於上述時地違規兩段式左轉而拒絕受檢情事，原處分機
    關以異議人於期限內到案陳述意見，而依道路交通管理事件
    統一裁罰基準表予以罰處，當屬有據，於法相合。
五、綜上所述，異議人確有拒絕拒絕停車接受稽查而逃逸之事實
    ，至為明確，原處分機關依道路交通管理處罰條例第60條第
    1項規定處罰鍰3,000元，並依同條例第63條第1項第1款規定
    記違規點數1 點，核無違誤。是異議人本件聲明異議，為無
    理由，應予駁回。
據上論斷，應依道路交通管理處罰條例第87條第2 項，道路交通
案件處理辦法第19條，裁定如主文。
中    華    民    國    99    年    7     月    30    日
                  交通法庭      法  官  黃翊哲
以上正本證明與原本無異。
如不服本裁定，應於裁定送達後5 日內，以書狀敘述理由（須附
繕本），向本院提出抗告。
                                書記官  蔡紫凌
中    華    民    國    99    年    7     月    30    日

司法院資訊處製作；財團法人民間司法改革基金會備份。
